【裁判字號】    89,上易,512
【裁判日期】    890419
【裁判案由】    竊佔
【裁判全文】
臺灣高等法院臺南分院刑事判決                    八十九年度上易字第五一二號
      上  訴  人  臺灣臺南地方法院檢察署檢察官
      被      告  甲  ○
右上訴人因被告竊佔案件，不服臺灣臺南地方法院八十八年度易字第九四四號，中華
民國八十九年一月二十六日第一審判決（起訴案號：臺灣臺南地方法院檢察署八十七
年度偵續字第一四○號），提起上訴，本院判決如左：
      主      文
上訴駁回。
      理      由
一、公訴意旨略以：被告甲○於民國八十六年五月六日，在其所有坐落臺南縣大內鄉
    ○○段一六六三－一○地號土地及相鄰屬伊與告訴人丙○○共有之同段一六六三
    －三地號土地上興建房屋，竟基於毀損之犯意，將告訴人丙○○所有坐落一六六
    三－三地號土地之石牆及籬笆拆除，足生損害於丙○○，因認被告甲○涉有刑法
    第三百五十四條之毀損罪嫌云云。
二、按犯罪事實，應依證據認定之，無證據不得推定其犯罪事實，又不能證明被告犯
    罪者，應諭知無罪之判決，刑事訴訟法第一百五十四條、第三百零一條第一項分
    別定有明文。本件公訴人認被告甲○涉有毀損犯行，係以告訴人丙○○之指訴，
    被告亦坦承拆除右揭石牆與籬笆，以及該石牆不得任意拆除，業經兩造聲請臺南
    縣大內鄉調解委員會調解並達成協議，有調解書影本可稽等作為所憑之論據。訊
    之被告則堅決否認有毀損犯行，辯稱：伊曾就該石牆問題與告訴人進行調解，告
    訴人已同意伊賠償新臺幣（下同）三萬元後可通行原告訴人所占有使用之土地等
    語。
三、經查：
    (一)本件肇因於被告之女即證人乙○○於附圖Ａ部份興建房屋，為修築水泥車道（
      即附圖Ｃ部份）連接道路，因而拆除告訴人所有之部份石牆（即附圖Ｅ、Ｆ、
      Ｇ、Ｈ部份），有原審法院八十八年五月十日現場勘驗筆錄、臺南縣麻豆地政
      事務所八十八年五月十八日八十八所二字第三九五五號函附土地複丈成果圖附
      卷可稽；而前開房屋係由證人乙○○興建，並打電話僱請不知情之證人丁○○
      開推土機至建築工地推倒石牆，以便修築水泥車道，惟於約定期日即八十六年
      五月六日證人丁○○開推土機抵達時，因乙○○需上班，遂事先囑被告在現場
      等候，並指揮證人丁○○如何推倒石牆及其範圍等情，亦為證人乙○○、證人
      即負責承包上開建築工地鏟土工程之丁○○於本院審理時所證述在卷，並有證
      人乙○○為起造人之建築執照申請書、使用執照申請書在卷可稽，再參酌被告
      於警訊、偵查及原審初訊時，均坦承伊拆除告訴人之前揭石牆乙節，且與告訴
      人丙○○於原審中所指訴：伊回家看到石牆被拆除時，有被告與推土機在場等
      語，從而足見本件告訴人之上開石牆等，應係被告與其女兒乙○○所共同為之
      無疑。
    (二)惟因告訴人丙○○於八十五年五月十四日上午九時，曾與被告甲○（按由其女
      兒乙○○代理），在臺南縣大內鄉調解委員會，就房屋拆除、及鄰地通行等事
      項進行調解，雙方達成協議：「1.對造人（即告訴人丙○○）建於聲請人（即
      被告）所有座落大內段一六六三─一○土地北邊木造房屋一座同意拆除，聲請
      人同意補償新台幣三萬元拆遷費，：：：。2.對造人大內鄉○○段一六六三─
      九號內石壁，聲請人不得任意拆除，『對造人同意拆除轎車出入口一處供聲請
      人使用』。3.：：：」，有告訴人提出附卷之臺南縣大內鄉調解委員會八十五
      年民調字第○三三號調解書影本可憑，準此顯示告訴人與被告於八十五年五月
      十四日調解並達成協議時，曾同意「拆除轎車出入口一處供被告使用」無訛，
      雖告訴人就上述所謂「同意拆除轎車出入口一處供被告使用」有不同之解釋，
      以致就拆除位置、範圍等有所爭執，然被告與其女兒乙○○事後本於上開所達
      成協議之認知，在乙○○興建房屋之際，為方便自小客車出入，由乙○○僱工
      於八十六年五月六日共同拆除告訴人所興築之石牆等，應係認為渠等業已取得
      告訴人同意方為之，縱被告與乙○○有所誤認，被告與乙○○主觀上應無毀損
      告訴人石牆等之犯意，至為明確。
四、次按刑法第三百五十四條之毀損罪，需行為人有毀損他人之物之犯意，而故為毀
    損、或致令不堪用之行為，構成要件方始相當，若行為人誤信其已得該他人之同
    意方為毀損、或致令不堪用之行為，即欠缺意思要件，縱其所為之結果不免有民
    事上之侵權責任，仍難認為構成刑法上之毀損罪。此外，另查無其他任何積極之
    證據，足認被告有何毀損犯行，因此原審法院依據上開規定，以不能證明被告犯
    罪為由，諭知被告無罪之判決，核無不合，檢察官上訴意旨，仍執前詞指摘原判
    決不當，為無理由，應予駁回。
五、至被告與其女兒乙○○之行為，應否負民事上之侵權責任，要屬另一範疇，非本
    案所得審酌，附此敘明
據上論結，應依刑事訴訟法第三百六十八條，判決如主文。
本案經檢察官羅清溪到庭執行職務。
中      華      民      國    八十九    年      四      月      十九    日
                                    臺灣高等法院臺南分院刑事第四庭
            審判長法官  陳    義    仲
                                              法官  徐    財    福
                                              法官  蔡    崇    義
右正本證明與原本無異。
不得上訴。
                                        法院書記官  陳    明    芬
中      華      民      國    八十九    年      四      月      十九    日


司法院資訊處製作；財團法人民間司法改革基金會備份。
